【裁判字號】    98,抗,83
【裁判日期】    981116
【裁判案由】    本票裁定
【裁判全文】
臺灣新竹地方法院民事裁定                98年度抗字第83號
抗  告  人  甲○○
                      號9樓
相  對  人  利浦環保工程有限公司
法定代理人  乙○○
上列抗告人與相對人間因本票裁定事件，對於中華民國98年9月
23日本院98年度司票字第1311號裁定提起抗告，本院裁定如下：
    主    文
抗告駁回。
抗告程序費用新臺幣壹千元由抗告人負擔。
    理      由
一、按「執票人向本票發票人行使追索權時，得聲請法院裁定後
    強制執行。」票據法第123條定有明文。又按「執票人依票
    據法第123條規定，向本票發票人行使追索權時，聲請法院
    裁定對發票人之財產強制執行者，其性質與非訟事件無殊，
    法院就本票形式上之要件是否具備予審查為已足。至該本票
    債務是否已因清償而消滅，應依訴訟程序另謀解決，殊不容
    於裁定程序中為此爭執。」、「本票執票人，依票據法第
    123條規定，聲請法院裁定許可對發票人強制執行，係屬非
    訟事件，此項聲請之裁定，及抗告法院之裁定，僅依非訟事
    件程序，以審查強制執行許可與否，並無確定實體上法律關
    係存否之效力，如發票人就票據債務之存否有爭執時，應由
    發票人提起確認之訴，以資解決。」亦分別有最高法院56
    年台抗字第714號、57年台抗字第76號判例可參。
二、本件相對人主張其執有抗告人為發票人，如原裁定所示之本
    票1 紙，並免除作成拒絕證書，詎屆期提示未獲付款，因依
    票據法第123 條規定，聲請裁定許可強制執行等情，已據相
    對人提出本票1 紙為證，原裁定予以准許，即無不合。抗告
    人抗告意旨略以：緣相對人因先前公司進行增資，為美化公
    司帳務，特請求抗告人協助與公司成立虛偽之新臺幣（下同
    ）60萬元借貸契約，實際上兩造間並無任何債權債務關係，
    上開借貸契約依據民法第87條之規定，應為無效。豈料，相
    對人竟以此借貸契約為由，並採脅迫方式要求抗告人於民國
    98年1月8日簽發面額為60萬元、到期日為98年5月1日之本票
    1紙（下稱系爭本票）予相對人，抗告人於不得已情形下始
    開立系爭本票，是相對人不得享有系爭本票之權利，爰請求
    本院廢棄原裁定等語。惟查，抗告人所舉之前揭情節乃屬票
    據關係以外之陳述，則抗告人所稱縱然屬實，亦係實體上之
    主張，非本院於審究裁定本票准予強制執行時所應審究之事
    項，倘兩造尚有債務之糾葛，亦應由抗告人另行提起訴訟，
    以資解決，本件非訟程序不得加以審究，仍應就前述本票為
    許可強制執行之裁定。綜上所述，抗告人之抗告並無理由，
    應予駁回。
三、結論：本件抗告為無理由，依非訟事件法第46條、第24條第
    1 項、第21條第2項，民事訴訟法第495條之1第1項、第449
    條第1項、第95條、第78條，裁定如主文。
中    華    民    國    98    年    11    月    16    日
                民事第二庭審判長法  官  蔡孟芳
                                法  官  高敏俐
                                法  官  羅惠雯
正本係照原本作成。
如不服本裁定，僅得於收受本裁定正本送達後10日內，以適用法
規顯有錯誤為理由，向本院提出再抗告狀，（須附繕本一份及繳
納再抗告裁判費新臺幣1,000元），經本院許可後始可再抗告。
中    華    民    國    98    年    11    月    16    日
                                書記官  鍾佩芳


司法院資訊處製作；財團法人民間司法改革基金會備份。
